臺灣彰化地方法院協商程序宣示判決筆錄
公　訴　人　臺灣彰化地方法院檢察署檢察官
被　　　告　洪永昌
選任辯護人　陳建勛律師
上列被告因詐欺案件，經檢察官提起公訴後（100 年度偵緝字第
183 號），檢察官聲請法院改依協商程序而為判決，本院認為適
當，同意由受命法官獨任進行協商判決程序，於中華民國100 年
7 月20日上午11時10分在本院刑事第八法庭宣示判決，以代判決
書，出席職員如下：
　　法　官　王素珍
　　書記官　廖春慧
　　通　譯　蒲純微
法官起立朗讀判決主文、犯罪事實要旨、處罰條文並告知上訴限
制、期間及提出上訴狀之法院，且諭知記載其內容：
一、主文：
    洪永昌共同犯詐欺取財罪，處有期徒刑伍月，如易科罰金，
    以銀元佰元折算壹日。面額各為新臺幣壹拾萬元、壹拾伍
    萬元本票共貳張（本票號碼分別為WG0000000 、WG0000000
    號），均沒收。
二、犯罪事實要旨：
    洪永昌與張容瑲（張容瑲業經臺灣高等法院臺中分院以94年
    度上易字第1268號判處有罪確定）見張井樟為身障人士，復
    隻身經營樂透彩投注站，認有利可圖，即共同基於意圖為自
    己不法所有之犯意聯絡，先推由洪永昌於民國91年12月10日
    起，出面持號碼單至設在彰化縣員林鎮○○里○○路198 號
    ，由張井樟經營之「適茂樂透投注站」簽注樂透彩2 次，取
    回號碼單後將彩券寄放在投注站內，以博取張井樟之信任。
    嗣於同年月17日下午5 時許，洪永昌再以同樣方式至張井樟
    前揭投注站簽注，洪永昌先在號碼單上記載60組號碼，嗣以
    手比的方式僅選擇簽賭其中33組，完成簽賭後，洪永昌仍僅
    取回號碼單後將前述號碼單交予張容瑲，並將彩券及投注單
    均留在前述店內。同日晚上7 時許，張容瑲或姓名年籍不詳
    之人士先將該期中獎之第二獎號碼載入號碼單內空白處後，
    由張容瑲將前述號碼單交予洪永昌，再由洪永昌前往由張井
    樟經營之前揭投注站，對張井樟表示已簽中第二獎以行使之
    ，惟因與留存在張井樟店內之彩券不符，因而與張井樟發生
    爭執，洪永昌即聯繫張容瑲前來，洪永昌並拿出號碼單供張
    井樟查看，致張井樟因此陷於錯誤，誤以為係自己輸入錯誤
    ，而不知情之黃坤山因事先向張井樟之父張清權訂作廣告招
    牌，嗣於洪永昌與張井樟發生衝突時，適前來查看招牌是否
    已完成，並應張清權之要求介入調解前述糾紛，張容瑲隨後
    亦來到店內，並對張井樟表示：該彩券係與張容瑲合資購買
    ，張容瑲剛關10年才出獄，好好處理等語。經黃坤山介入調
    解後，張井樟乃同意以新臺幣（下同）90萬元和解，並當場
    簽發到期日分別為91年12月18日、19日及31日，金額分別為
    40萬元、20萬元及30萬元之本票3 張予洪永昌。惟張井樟事
    後後悔，再聯絡洪永昌，約於翌日（即18日）下午5 時許，
    在設在員林鎮○○街之「寒舍茶藝館」見面，洪永昌、張容
    瑲與黃坤山3 人均到場，張井樟改以現金25萬元、簽發到期
    日分別為91年12月31日、92年1 月15日，金額分別為15萬元
    、10萬元之本票2 張與洪永昌和解，並當場交付現金與本票
    ，洪永昌並將原3 張本票交還給張井樟，洪永昌及張容瑲得
    手後，乃將上開所得現金平分花用，並由洪永昌負責保管前
    述本票。嗣張井樟聽聞同行間已有多人受騙，始知受騙，乃
    報警查出上情。
三、處罰條文：刑法第2 條第1 項前段，修正前刑法第28條、第
    339 條第1 項、第41條第1 項前段、第38條第1 項第3 款，
    刪除前罰金罰鍰提高標準條例第2 條。
四、附記事項：
  (一)按行為後法律有變更者，應將行為時之法律與裁判時之法律
    比較適用最有利於行為人之法律；又新舊刑法關於刑之規定
    ，雖同採從輕主義，惟比較時仍應就罪刑有關之共犯、未遂
    犯、想像競合犯、牽連犯、連續犯、結合犯，以及累犯加重
    、自首減輕暨其他法定加減原因與加減例等一切情形，綜其
    全部罪刑之結果而為比較，再適用有利於行為人之法律處斷
    ，而不得一部割裂分別適用不同之新舊法（最高法院24年上
    字第4634號判例意旨、95年度第8 次刑事庭會議決議參照）
    。本件被告行為後，刑法已於94年1 月7 日修正、94年2 月
    2 日公布，並於95年7 月1 日施行，其中：1.修正前刑法第
    33 條 第5 款規定：「罰金：1 元以上」，而依修正後刑法
    第33條第5 款規定：「罰金：新臺幣1,000 元以上，以百元
    計算之。」，依上開規定比較修正前後刑法第339 條第1 項
    所定之罰金法定刑最低額，修正後之規定並未較有利於被告
    ；2.刑法第28條關於共同正犯之規定修正限縮於共同實行犯
    罪行為者，始成立共同正犯，並排除陰謀犯、預備犯之共同
    正犯，是刑法修正後共同正犯之範圍已有減縮，自屬法律變
    更，仍有新舊法比較適用之問題，而本件被告不論依修正前
    後之刑法規定均構成共同正犯，新舊法比較結果，修正後之
    刑法對被告並無較有利之情形；3.修正前刑法第41條第1 項
    前段規定：「犯最重本刑為5 年以下有期徒刑以下之刑之罪
    ，而受6 個月以下有期徒刑或拘役之宣告，因身體、教育、
    職業、家庭之關係或其他正當事由，執行顯有困難者，得以
    1 元以上3 元以下折算1 日，易科罰金。」，而被告行為時
    之易科罰金折算標準，依罰金罰鍰提高標準條例第2 條（現
    已刪除）規定，係就其原定數額提高100 倍折算1 日，則
    本件被告行為時之易科罰金折算標準，應以銀元300 元折算
    1 日，經折算為新臺幣後，應以新臺幣900 元折算1 日。被
    告行為後，刑法第41條第1 項前段修正為：「犯最重本刑為
    5 年以下有期徒刑以下之刑之罪，而受6 個月以下有期徒刑
    或拘役之宣告者，得以新臺幣1,000 元、2,000 元或3,000
    元折算1 日，易科罰金。」，經比較修正前後之易科罰金折
    算標準，修正後之規定並未較有利於被告。是綜其全部罪刑
    之結果而為比較，以修正前之刑法較有利於被告，應一體適
    用修正前之刑法規定論處。
  (二)面額各為10萬元、15萬元本票2 張（發票人均為張井樟，票
    號分別為WG0000000 、WG0000000 ，到期日分別為92年1 月
    15日、91年12月31日），係被告與共犯張容瑲詐欺所得之物
    ，而為被告與共犯張容瑲所有，且告訴人張井樟簽發該2張
    本票既係清償原本不存在之彩金債務，日後應無索回本票歸
    還入己之必要，依刑法第38條第1 項第3 款之規定，宣告沒
    收。
  (三)又被告犯罪時間雖在96年4 月24日以前，而有中華民國96
    年罪犯減刑條例第2 條第1 項第3 款所定之情形，惟被告前
    經臺灣彰化地方法院檢察署於93年1 月8 日以彰檢輝偵良緝
    字第8 號發布通緝，於100 年4 月1 日始為警緝獲到案，有
    前揭案號通緝書稿、彰化縣警察局溪湖分局通緝案件報告書
    及臺灣高等法院被告前案紀錄表各1 份在卷足憑，依同條例
    第5 條之規定，被告於該條例96年7 月16日施行前經通緝，
    且未於96年12月31日以前自動歸案接受審判，不得依該條例
    減刑，附此敘明。
五、協商判決原則上不得上訴。但有刑事訴訟法第455 條之4 第
    1 項第1 款「於本訊問程序終結前，被告撤銷協商合意或檢
    察官撤回協商聲請者」；第2 款「被告協商之意思非出於自
    由意志者」；第4 款「被告所犯之罪非第455 條之2 第1 項
    所得以協商判決者」；第6 款「被告有其他較重之裁判上一
    罪之犯罪事實者」；第7 款「法院認應諭知免刑或免訴、不
    受理者」等情形之一，或協商判決違反同條第2 項「法院應
    於協商合意範圍內為判決；法院為協商判決所科之刑，已宣
    告緩刑或二年以下有期徒刑、拘役或罰金為限」等規定者（
    以上均簡稱但書情形），不在此限（即有但書情形，依法仍
    得上訴）。
六、本件如有上述但書情形，且不服本判決時，得自收受判決送
    達之日起10日內，向本院提出上訴狀（須附繕本），上訴於
    第二審法院。
七、依據刑事訴訟法第455 條之9 之規定，作成本宣示判決筆錄
    ，以代判決書。
中    華    民    國   100    年    7     月    20    日
                  臺灣彰化地方法院刑事第八庭
                              書記官  廖春慧
                              法  官  王素珍
上開筆錄正本證明與原本無異。
本件不得上訴。
中    華    民    國   100    年    7     月    20    日
                              書記官  廖春慧
中華民國刑法第339條
（普通詐欺罪）
意圖為自己或第三人不法之所有，以詐術使人將本人或第三人之
物交付者，處 5 年以下有期徒刑、拘役或科或併科 1 千元以下
罰金。
以前項方法得財產上不法之利益或使第三人得之者，亦同。
前二項之未遂犯罰之。